臺灣彰化地方法院刑事判決　　　　　　　 96年度訴字第649號
公　訴　人　臺灣彰化地方法院檢察署檢察官
被　　　告　甲○○
上列被告因違反毒品危害防制條例案件，經檢察官提起公訴（九
十六年度毒偵字第一三三七號），由本院合議庭裁定依簡式審判
程序審理，判決如下：
    主  文
甲○○施用第一級毒品，累犯，處有期徒刑捌月。
  　犯罪事實
一、甲○○前於民國88年間因施用毒品案件，經本院裁定送強制
    戒治，於90年6月23日強制戒治執行完畢釋放；復於92年12
    月18日，再犯施用第一級毒品案件，經本院以93年度訴字第
    407號案判處應執行有期徒刑8月確定，甫於94年4月19日執
    行完畢。詎其猶不知悔改，於92年間之再犯上開施用第一級
    毒品犯行後5年內，復基於施用第一級毒品海洛因之犯意，
    於96年1月17日14時40分許（起訴書誤載為該日16時40分）
    ，在其位於彰化縣鹿港鎮頂番里人和巷55號住所處，以將海
    洛因摻入香菸內點燃吸用之方式，施用第一級毒品海洛因一
    次。嗣於96年1月20日12時24分許，經警在彰化縣警察局鹿
    港分局偵查隊採集尿液檢體送鑑驗後，始知悉上情。
二、案經彰化縣警察局鹿港分局報請臺灣彰化地方法院檢察署檢
    察官偵查起訴。
    理    由
一、按除被告所犯為死刑、無期徒刑、最輕本刑為三年以上有期
    徒刑之罪或高等法院管轄第一審案件者外，於刑事訴訟法第
    二百七十三條第一項程序進行中，被告先就被訴事實為有罪
    之陳述時，審判長得告知被告簡式審判程序之旨，並聽取當
    事人、代理人、辯護人及輔佐人之意見後，裁定進行簡式審
    判程序；除簡式審判程序及簡易程序案件外，第一審應行合
    議審判，刑事訴訟法第二百七十三條之一第一項、第二百八
    十四條之一分別定有明文。本件被告甲○○所犯係死刑、無
    期徒刑、最輕本刑為三年以上有期徒刑或高等法院管轄第一
    審案件以外之罪，並於本院行準備程序時就被訴事實為有罪
    之陳述，本院合議庭依前揭規定，經評議結果，裁定改由受
    命法官獨任行簡式審判程序，先予敘明。
二、前揭犯罪事實，業經被告甲○○於警詢、偵查及本院審理中
    坦承不諱，且其於96年1月20日為警所採取之尿液檢體經送
    鑑驗，確嗎啡呈陽性反應無訛，此有彰化縣警察局鹿港分局
    委託檢驗尿液代號與真實姓名對照單，及詮昕科技股份有限
    公司出具之濫用藥物尿液檢驗報告（原樣編號：JＺ00000000
    000、報告編號：00000000）1份在卷可按，足認被告之自白
    應與事實相符；被告犯行應堪認定。
三、按依92年7月9日新修正之毒品危害防制條例刪除2犯及3犯之
    規定，一改修法前繁雜之處遇程序，僅將施用毒品者簡化區
    分為「初犯」、「5年內再犯」及「5年後再犯」，其中祇於
    「初犯」及「5年後再犯」2種情形，有其追訴條件之限制，
    即修正後該條例第20條第3項「5年後再犯」之解釋，應限該
    施用毒品者於觀察、勒戒或強制戒治執行完畢後，5年內均
    未再有任何施用毒品之行為，始得認前所實施之觀察、勒戒
    或強制戒治程序已足以遮斷毒癮而收戒除成效，而得於5年
    後再犯時適用「初犯」之規定，重行觀察、勒戒等程序，反
    之，倘被告於前次觀察、勒戒或強制戒治執行完畢釋放後，
    5年內有再度施用毒品之行為，縱其嗣後再犯施用毒品行為
    係於前次觀察、勒戒或強制戒治執行完畢釋放後之5年後始
    發生，惟距前次施用毒品時間之間隔若未逾5年，仍應認屬
    同條例第23條第2項「5年內再犯」之範疇，應逕予起訴，此
    有最高法院95年度第7次刑事庭會議決定、95年度臺上字第
    517、1071號、臺非字第59、65、83號判決、臺灣高等法院
    臺中分院94年度上訴字第2231、2405號判決及臺灣高等法院
    臺南分院95年度上更(一)字第84號判決意旨可資參照。
四、本件被告甲○○前因施用毒品案件，於90年6月23日經強制
    戒治執行完畢釋放後5年內，復於92年12月18日，尚有施用
    第一級毒品之犯行，經本院以93年度訴字第407號案判刑確
    定，有該案判決書及刑案資料查註紀錄表各1份在卷可按，
    被告前既曾於「5年內再犯」，且該次施用犯行與本次施用
    犯行尚未逾5年，揆諸前揭說明，本次被告施用毒品之犯行
    應逕予以追訴，合先敘明。核被告所為，係犯毒品危害防制
    條例第十條第一項之施用第一級毒品罪。被告為施用毒品而
    持有第一級毒品，其持有之低度行為應為施用之高度行為所
    吸收，不另論罪。又被告前因施用第一級毒品案件，經本院
    以93年度訴字第407號案判處應執行有期徒刑8月確定，甫於
    94年4月19日執行完畢，有臺灣彰化地方法院檢察署刑案資
    料查註紀錄表及臺灣高等法院被告前案紀錄表各一份附卷可
    稽，被告於受有期徒刑之執行完畢後，五年內再犯有期徒刑
    以上之罪，為累犯，應依刑法第四十七條第一項規定，加重
    其刑。爰審酌被告曾有施用毒品罪前科，猶不知悔改，再施
    用毒品，惟其對他人權益之侵害仍屬有限，於警、偵訊中及
    本院行準備程序與審理時均已坦承犯行，暨施用之次數僅一
    次等情狀，量處如主文所示之刑。
五、公訴意旨另略以：被告基於施用海洛因之集合犯包括一罪犯
    意，自95年11月間起至96年1月16日止，在其上址住處，施
    用海洛因多次，因認被告此部分亦另涉有毒品危害防制條例
    第十條第一項之施用第一級毒品罪嫌。按犯罪事實應依證據
    認定之，無證據不得認定犯罪事實，刑事訴訟法第一百五十
    四條第二項定有明文；復按被告之自白，不得作為有罪判決
    之唯一證據，仍應調查其他必要之證據，以察其是否與事實
    相符，刑事訴訟法第一百五十六條第二項亦定有明文。公訴
    人認被告涉有此部分施用海洛因多次之集合犯一罪之犯行，
    無非係以被告之自白為其論據。依前開刑事訴訟法所定之證
    據法則，自尚難逕單以被告之自白，認定被告確有此部分施
    用海洛因多次之行為。此外，復查無其他積極之證據足認被
    告有何此部分之施用海洛因多次之犯行，惟公訴人認此部分
    與前開被告經判決有罪之施用海洛因一次之犯行間，具有集
    合犯之包括一罪關係，爰不另為無罪之諭知。
據上論斷，應依刑事訴訟法第二百七十三條之一第一項、第二百
九十九條第一項前段，毒品危害防制條例第十條第一項，刑法第
十一條前段、第四十七條第一項，判決如主文。
本案經檢察官吳宗達到庭執行職務。
中　　華　　民　　國　　96　　年　　5　　月    18     日
                  刑事第五庭         法　官   吳俊螢
以上正本證明與原本無異。
如不服本判決，應於判決送達後十日內，向本院提出上訴狀（須
附繕本），上訴於台灣高等法院台中分院。
中　　華　　民　　國　　96　　年　　5　　月    18     日
                                     書記官   林怡吟
附錄本案論罪科刑法條全文：
毒品危害防制條例第十條
施用第一級毒品者，處六月以上五年以下有期徒刑。
施用第二級毒品者，處三年以下有期徒刑。
